【裁判字號】    98,上訴,2928
【裁判日期】    990316
【裁判案由】    殺人未遂等
【裁判全文】
臺灣高等法院刑事判決            98年度上訴字第2928號
上  訴  人  臺灣士林地方法院檢察署檢察官
被      告  己○○
            丙○○
            壬○○
            庚○○
共 同 指定
辯  護  人  李克強律師
上列上訴人因被告等殺人未遂等案件，不服臺灣士林地方法院96
年度訴字第598、680號，中華民國98年4月30日第一審判決（起
訴及追加起訴案號：臺灣士林地方法院檢察署95年度偵字第4806
、14856號，96年度偵緝字第825號；移送併辦：同署95年度偵字
第9658號、96年度偵字第2699、2700號），提起上訴，本院判決
如下：
    主  文
原判決關於己○○重傷害未遂、傷害戊○○○（處有期徒刑肆月
，減為有期徒刑貳月）及執行刑部分；丙○○、壬○○、庚○○
有罪及無罪部分撤銷。
己○○共同殺人未遂，處有期徒刑陸年；又傷害人之身體，處有
期徒刑肆月，減為有期徒刑貳月。應執行有期徒刑陸年壹月。
丙○○、壬○○、庚○○共同殺人未遂，各處有期徒刑伍年。
    事  實
一、己○○因欲向許長吉承租房屋開設賭場，遭許長吉婉拒，竟
    於民國95年3月29日下午5時許，先命丙○○、壬○○、庚○○及4名姓名年籍均不詳之成年男子，同赴許長吉位在臺北
    市○○區○○街14巷4號2樓住處談判，上開7人在上址1樓即
    許長吉及其女丁○○任職之「萬福企業社」旁撳按電鈴時，
    經丁○○告以許長吉不在，上開7人乃悻悻然離去。詎己○○聞悉上情後，認為丁○○存心欺騙，旋又率領上開7人至
    上址1樓，經丁○○再次告知許長吉不在後，己○○即動手
    欲毆打丁○○，幸經「萬福企業社」負責人甲○○攔下，並
    告知己○○：將迄許長吉返回店內後，請許長吉去找己○○
    等語，惟遭己○○認定係推託之詞，己○○即出手毆打甲○○，並對同夥7人喝令：「打給他死（臺語）」。丙○○、
    壬○○、庚○○及其餘姓名年籍均不詳之成年男子數名聞言
    ，即圍毆甲○○。此時適有開設在隔壁之「傑亞興業有限公
    司」負責人辛○○經過發現有異而入內詢問緣由，己○○回
    稱：「我在地（臺語）」後，即動手毆打辛○○，辛○○因
    不慎滑倒在地，嗣即被己○○之數名不詳同夥拖到店內房間
    之沙發上，甲○○及其員工乙○○見狀，上前制止，惟己○○氣焰正狂，見有人阻止，反而更怒，見店內隨手可拾之工
    具即L型鐵條、電鑽、汽水玻璃瓶、螺絲起子等物乃質地堅
    硬之物，用以痛擊他人頭部或其他身體重要部位將造成死亡
    結果，竟基於殺人之犯意，隨手拾起上開其一工具即用以痛
    毆辛○○之頭部及身體，及用以砸毀、推落店內之器物，並
    替換使用其餘工具，丙○○、壬○○、庚○○及其餘數名姓
    名年籍均不詳之成年男子見狀，亦基於至與己○○共同殺人
    之犯意聯絡，隨手拾起L型鐵條、電鑽、磚頭、燒金紙的桶
    子、汽水玻璃瓶、鋸子、木板、木棒、老虎鉗、鐵鉗、安全
    帽、螺絲起子、桌椅、板凳等其中一物，即用以輪替痛毆辛○○、甲○○之頭部及身體，並替換使用其餘工具，其等見
    到辛○○的頭部已經流血甚多、甲○○的耳旁亦流血，仍無
    停手之意，甚且將店內之電視機、飲水機、咖啡機等重物，
    推落至辛○○身上，致辛○○多次受到重擊，辛○○因受重
    毆，當場屎、尿失控，意識不清，己○○等人仍不罷手，且
    將辛○○拖到房間外繼續毆打。期間乙○○為辛○○阻擋時
    ，遭到基於傷害犯意之庚○○持牛奶罐毆傷背部及腰部（上
    開人等對甲○○所涉毀損罪嫌及對乙○○所涉傷害罪嫌，業
    據甲○○、乙○○於原審撤回告訴）。嗣因丁○○在店內高
    喊：「警察來了！」除己○○、丙○○及1名姓名年籍均不
    詳之成年男子仍在現場肆無忌憚、繼續毆打辛○○外，其餘
    同夥則一哄而散，甲○○則被乙○○拉到隔壁避難。而在上
    址2樓之許長吉母親戊○○○，從陽台上看到辛○○頭部流
    血甚多，意識瀕臨不清，然仍遭人繼續毆打，乃急忙下樓請
    求己○○不要再打，不然會打死人，己○○竟未顧及戊○○○已是63歲之婦人，於回稱：「不關你的事！」後，旋另基
    於傷害之犯意，徒手出拳毆打戊○○○之左臉，致戊○○○
    受有左側額頭紅腫之普通傷害。甲○○則受有頭部多處紅腫
    及挫傷、耳後撕裂傷、右手撕裂傷、全身多處擦挫傷、左側
    第9肋骨骨折等傷害而幸未至重傷程度，辛○○受有腦出血
    、全身多處擦傷及鈍挫傷、頭部多處撕裂傷、雙眼鈍傷併眼
    周圍血腫、右手骨折等傷害而幸未至重傷程度，乙○○受有
    背部與腰部擦傷之普通傷害，辛○○於當天送往新光吳火獅
    紀念醫院（以下簡稱新光醫院）救治時，甚且因傷重而由新
    光醫院發出病危通知單。
二、案經甲○○、辛○○、戊○○○訴由臺北市政府警察局北投
    分局報告臺灣士林地方法院檢察署檢察官偵查起訴。
    理  由
一、被告以外之人於偵查中向檢察官所為之陳述，除顯有不可信
    之情況者外，得為證據，刑事訴訟法第159條之1第2項定有
    明文。證人甲○○、乙○○、辛○○、戊○○○、丁○○等
    人於偵查中所為之證述，經核均無顯不可信之情況，且均經
    原審以交互詰問程序補足被告與辯護人之對質詰問權，揆諸
    前開法條所示，均具有證據能力。
二、被告己○○對於其於前揭時間及地點毆打致甲○○、辛○○
    、戊○○○受傷之事實供承不諱；被告丙○○、壬○○亦供
    承：有於前揭時間及地點共同毆打甲○○、辛○○之事實，
    其三人之自白核與證人戊○○○於偵查中，證人甲○○、乙○○、辛○○、丁○○於偵查及原審，證人即共同被告己○○、丙○○、壬○○於偵查中所證相符，並有診斷證明書3
    紙、被害人辛○○之病危通知單1紙、現場相片數幀、新光
    醫院95年6月6日函文暨病歷摘要紀錄紙及病歷、新光醫院98
    年3月9日函文暨病歷摘要紀錄紙在卷可稽，及扣案之汽水玻
    璃瓶1個、L型鐵條1支、木棒1支、安全帽1個、鐵鉗1支、電
    鋸1台、磚頭2個半塊等物可佐，足認此部分事實乃真實而堪
    予認定。惟被告己○○、丙○○、壬○○均否認有何欲殺害
    甲○○、辛○○之犯意，辯稱：只有傷害甲○○、辛○○而
    已云云。被告庚○○亦不否認有於案發時間隨同己○○等人
    至案發地點，惟否認有何殺人未遂犯行，辯稱：伊只有打乙○○等語。惟查：
(一)、茲就證人甲○○、辛○○、乙○○、丁○○於原審具結作證
    之證詞，臚列於下：
１、甲○○於原審證稱：案發當天一開始，丙○○帶著6、7人來
    ，他先按2樓房東的門鈴，因為丁○○在我們1樓店內上班，
    她從店內看到這些人其中有些是她同學，且2樓房東太太即
    戊○○○有打電話下來給丁○○，叫她出去看要找誰，丁○○就詢問對方，他們說：「我們老大要找許長吉。」因為許
    長吉也在伊店內任職，但當時不在店內，丁○○就說許長吉
    不在，之後不了了之，丙○○他們就走了。過沒多久，己○○又帶著他們一起來，丁○○看見他們又來，就出去說她父
    親不在，己○○問丁○○：「關妳什麼事。」就作勢要打丁○○，伊此時就跟著出去阻止，己○○問伊混哪裡，伊說：
    「我沒有在混，是在做生意，如果你們要找許長吉，看你們
    在哪裡，等他回來就叫他去找你們，或是等下班你們再來找
    他。」結果己○○就在店內動手打伊，因為伊叫丁○○進去
    裡面。己○○一開始用拳頭打伊頭部，其他人都在他的後面
    ，己○○在動手前，說伊把人藏起來，就揮拳打伊頭部，並
    說：「打他，把他打死（台語）！」且叫其他人到後面找人
    ，其他人就罵三字經，但是他們有沒有說伊把人藏起來，伊
    沒有印象，伊比較有印象的是除己○○以外的人，有進出店
    內2、3次，伊看到他們去路邊拿磚頭石塊進來。對方在現場
    有8人，伊被3、4個人打，印象比較深刻的是己○○、丙○○一直打伊，把伊推到店內，還拿店內的玻璃瓶及鐵條、鋸
    子等物打伊的頭、手、腳、肚子，己○○與丙○○都有拿工
    具輪著打伊，伊把工具搶下來，他們又去拿別的工具來打。
    己○○等人打伊的時候，中間曾停一下，因為辛○○從伊店
    門口經過並進來探望說店內怎麼這麼吵，己○○沒說什麼，
    就在店內的辦公室動手打辛○○，辛○○在店內被打到休息
    室，後來對方還把他拖到工作區來打，打伊與辛○○的應該
    是不同人，但當時很混亂，有人進去有人出來，有人拿東西
    。在此過程中，丁○○、乙○○躲在辦公室的休息室，從打
    到結束的時間不長，印象中，伊出去跟己○○說話前，叫乙○○先進去裡面躲起來，伊出去跟己○○說許長吉不在時，
    因為看到己○○作勢要打丁○○，所以叫丁○○進去辦公室
    ，伊被己○○及丙○○用工具打到店內工作台後方時，看到
    己○○還要進去休息室，伊不知道他要去找丁○○或是要砸
    爛東西，就跟著己○○追進休息室要把他拉出來，伊看到的
    時候，他已經把櫃子上的咖啡機、音響全部推倒及把休息室
    桌子的強化玻璃砸爛，因為辦公室與休息室地板有落差，所
    以己○○從休息室到辦公室時有絆倒，他被絆倒後生氣就去
    推丁○○，推倒丁○○時把辦公室辦公桌上的電腦等物一起
    推落在地，丁○○因此受傷。針對壬○○、庚○○說他們看
    到己○○動手後，就先離開，但伊可以確定當時沒有人先行
    離去，因為事發過程中途確實有人出去拿磚頭、石頭等物又
    進來，但是警察來的時候，我們還有追出去，當時對方還有
    7、8個人，應該沒有人先行離去，最後跑出去只有2、3人。
    當時很混亂，伊在警局說前後攻擊伊的物品有鋸子、鐵棍、
    木板、磚頭、玻璃瓶、老虎鉗，是實在的，偵查中說有被香
    爐打到，其實是燒金紙的桶子，本件扣案的玻璃瓶、L型鐵
    條、木棒、安全帽、鐵鉗、電鋸、磚頭等物，除了安全帽、
    磚頭以外，其他都有用來攻擊伊，L型鐵條是丙○○拿來插
    過來，伊不知道他要攻擊伊哪個位置，當時己○○也拿桌上
    的螺絲起子正在打伊，其實他們攻擊我們的工具不只這些扣
    押物，因為我們工作桌上有各式各樣的工具，他們隨手拿起
    來攻擊伊。對方下手的力道太重了，己○○要打丁○○的那
    一拳，力道就太重了，因為那一拳伊有用手去擋，他打伊的
    力道也很重。對方還拿磚頭、電視砸、丟辛○○，這種情節
    電影才有，因為地上有水，辛○○滑倒，他們就拿電視機往
    辛○○身上砸，但是何人打辛○○，因為時間已久，且當時
    伊也被打，所以無法確認。伊能確認當時壬○○、庚○○均
    在場，但不能確定該2人有無打伊，也不能確定他們2人在此
    過程中在做什麼。伊所受的傷都集中在上半身，尤其以頭部
    、肋骨最嚴重，伊跌倒躺在地上時，不清楚己○○、丙○○
    後來為何停手，但伊只躺了一下，因為看到己○○進去辦公
    室，伊追著進去，看到裡面的東西部分被毀壞，最後聽到有
    人喊「警察！」，他們就跑出去，我們也跟著跑出去等語（
    參原審卷1第123頁至第140頁）。
２、辛○○於原審證稱：伊的公司在甲○○的「萬福企業社」隔
    壁，案發當時，伊正好送客戶出去，發現門口聚集一些人，
    基於鄰居關係，走過去關心一下，看到8人左右把店門口圍
    起來，伊問：「發生什麼事情？」己○○說：「我在地（台
    語）！」就開始打，至於其他人是誰，伊沒有很深刻的印象
    ，只知道當時門口有8人，由己○○帶頭。己○○說「我在
    地（台語）！」後，伊就被壓在地上，是誰壓的不確定，只
    知道帶頭的是己○○，那時是徒手打，伊也不知道是誰打伊
    ，伊掙扎想跑，不知道到底是他們把伊拖到沙發上或是伊想
    跑搞不清楚方向，後來伊被帶到小房間的L型沙發上，伊整
    個人身體蜷曲在L型沙發上，他們開始用東西在伊頭上砸，
    伊用手護住頭，從手指縫中看到有4、5人打伊，有看到人不
    停變換輪替，他們進進出出拿各式各樣的東西往伊頭上砸，
    這時有聽到有人說要給我死（台語），但不知道是何人說的
    ，他們又把伊拖到店門口，繼續用東西往伊身上砸，伊被拖
    到店門口途中，意識快要喪失，屎跟尿都已經出來了。打伊
    的人不只用扣案的玻璃瓶、L型鐵條、木棒、安全帽、鐵鉗
    、電鋸、磚頭打伊，他們還有用桌椅、板凳、玻璃、磚塊、
    玻璃瓶、木棍、房間內的電視機、鐵條打伊，伊在沙發上可
    以看到是因為伊用手護住頭，後面伊就不知道。伊所受雙眼
    頓傷的傷害，是他們拿東西砸過來，伊的眼鏡被砸裂，東西
    太重，整個往伊眼鏡砸下去，右手骨折是為了擋東西才受傷
    ，至於擋什麼不知道。伊被打時，心理感覺快死了，被拖出
    去的時候，身體已經沒有感覺了，在沙發上想能擋多久就多
    久。伊不清楚是何人將伊拖到休息室的沙發上，也無法確定
    打伊的4、5個人是誰，只知道己○○有打，但是不知道他打
    幾次等語（參原審卷1第140頁至第146頁）。
３、乙○○於原審證稱：案發當天有人到案發地點找丁○○的父
    親許長吉，甲○○說他去工作，不在店內，當時伊在辦公室
    的休息室內，聽到來人口氣上好像有點快要起衝突的感覺，
    一直要找許長吉，甲○○說他出去工作，晚點才會回來，請
    他們晚一點來，後來這些人離去，隔沒幾分鐘，7、8人就一
    起過來，伊人還在休息室內，聽到他們的口氣不好，認為甲○○騙他們，沒有多久就看到己○○動手，先往甲○○的頭
    部打下去，其他人看到也跟著動手，當時那些人還沒有使用
    工具，時間大約幾分鐘後，辛○○就經過，他走進店內看發
    生什麼事情，他只問發生什麼事，己○○就往辛○○的頭打
    下去，因為店內地板是磁磚會滑，辛○○就滑倒，辛○○倒
    地時，己○○還一直打他，辛○○沒有再爬起來過，己○○
    狂打辛○○，甲○○叫他們不要打，伊也衝出去叫他們不要
    打，想不起來當時己○○有說一句什麼話，當時己○○有喝
    酒，認為擋他的人就是要打他的，這時己○○才拿店內的工
    具起來就打，其他人跟著也拿店內的工具起來打，他們拿著
    工具有時候跑去打辛○○，有時候跑去打甲○○，己○○在
    辛○○來之後就一直打辛○○，之前沒有人拿工具。伊所稱
    工具是指鐵條、電鑽、磚頭、燒金紙的桶子、汽水玻璃瓶等
    物，伊看到己○○有使用汽水玻璃瓶、電鑽、L型鐵條及店
    內可以看到的工具，己○○使用這些工具打完就丟，丟了就
    隨手拿其他工具繼續打，伊不清楚幾人拿工具，也有人沒有
    拿，伊過去幫辛○○擋的時候，多少被玻璃打到，致伊受有
    背部與腰部的擦傷，不清楚是何人打伊，但這群人沒有針對
    伊下手。甲○○被打的情況就是己○○看到桌上有什麼東西
    就一直打他，當時辛○○已經倒在地上，伊沒有看到除己○○外，還有何人攻擊甲○○。這群人下手打辛○○的時候很
    狠，都是往頭部打，他們打甲○○的時候，下手力道及位置
    也差不多，反正就是狂打。在庭的丙○○、壬○○當天都有
    在場，庚○○則不清楚，因為當時很亂，所以伊沒有注意丙○○、壬○○當天有打誰，伊比較注意己○○，因為他比較
    明顯，主要是己○○在打，其他人跟著打，伊不清楚是否到
    現場的對方每個人都有毆打辛○○。後來己○○的同夥裡面
    有人聽到警察要來，他們才停手，原本只有己○○1人在打
    甲○○，他聽到有人報警，伊就抓住甲○○的手往外跑，把
    甲○○帶到隔壁另一家公司躲藏，當時甲○○的耳朵旁邊有
    流血，之後聽到警車來的聲音等語。（參原審卷1第226頁至
    第238頁）。
４、丁○○於原審證稱：案發當天第1次有7人來找伊父親許長吉
    ，包括丙○○、壬○○、庚○○，丙○○與伊是同學，壬○○、庚○○則是隔壁班同學，伊不會認錯人，其他的人伊不
    認識，沒有己○○，伊跟他們說父親不在，等父親回來再去
    找他們，他們就離開，過沒有幾分鐘，就來了8位，比之前
    多了己○○。他們第2次來時，伊說父親不在，他們認為伊
    騙人，己○○用拳頭要打伊，甲○○幫忙擋下，他們就開始
    拿東西打甲○○及砸東西，己○○當時說話的意思就是叫他
    們打，還有一堆髒話，己○○好像有說：「打給他死（台語
    ）」，打甲○○的時候，只有己○○講話，乙○○本來把伊
    帶進辦公室，沒多久伊就出來在旁邊叫他們不要打，過沒幾
    分鐘，辛○○過來問他們在做什麼，他們有回話說不關他的
    事情，就開始打他，之後8個人就輪流打辛○○與甲○○，
    拿了鐵棍、店裡面的工具、磚頭就砸，伊不清楚他們的力道
    ，剛開始辛○○還有還手，之後他不小心滑倒，就一直躺在
    地上被打，還被拖來拖去，他們一直打辛○○的頭部，伊嚇
    一跳，因為辛○○的頭已經流血了，眼睛沒有張開，手已經
    沒有辦法抵抗，只有抱住頭，伊不知道他還有沒有意識，其
    他人仍然照樣打他。伊見狀跑到後面的公車司機休息室那裡
    叫人報警，請他們出來幫忙，伊2次去請公車司機幫忙，但
    是他們都沒有過來幫忙。丙○○有拿鐵棍打辛○○、甲○○
    ，其他伊不清楚，只知道他們有打辛○○的頭，丙○○拿工
    具打甲○○不知何部位時，有被甲○○擋下。壬○○手上拿
    過很多東西，但不知道是什麼，有看到壬○○拿不知道什麼
    東西打辛○○、甲○○，伊沒有辦法回答壬○○打甲○○的
    部位為何，有看到壬○○用不知何物打辛○○的頭，當時辛○○的頭已經流血，但不知道是壬○○打之前就流血，還是
    遭壬○○打才流血。壬○○與庚○○有比較早走，因為伊出
    去求救回店內後，有叫：「警察來了！」壬○○與庚○○就
    先跑走，剩下己○○、丙○○，還有一位不知道是誰的還在
    現場繼續毆打辛○○，等他們看到警察來，他們就跑到門口
    ，伊告訴警察那些人就是打人的人，警察叫他們，他們不理
    ，警察就去追他們，之後他們就打了警察，因為當時警察只
    有一人。伊於警詢中說：「甲○○見狀過來阻止，就被己○○等人用拳頭及L型角鋼攻擊身體多處部位」、「辛○○過
    來勸架，就被己○○等人拿磚頭一起打他，頭部流血」等語
    ，均是所見實情，辛○○的頭被打沒幾下就流血，而且不止
    被磚頭打，還被其他工具打，伊看見辛○○被拖到休息室，
    他們將電視機、飲水機、咖啡機從櫃台上揮到地上就打在辛○○身上等語（參原審卷1第238頁至第252頁）。
(二)、依據上開4名證人所述，復佐以被害人甲○○、辛○○提出
    之診斷證明書共2紙（參95年度偵字第4806號卷1第50頁、第
    64頁），可知案發當時，被害人甲○○、辛○○遭多人持L
    型鐵條、電鑽、磚頭、燒金紙的桶子、汽水玻璃瓶、鋸子、
    木板、木棒、老虎鉗、鐵鉗、安全帽、螺絲起子、桌椅、板
    凳等質地堅硬之物，痛毆頭部及身體。而下手之人，除其餘
    數名姓名年籍均不詳之人外，甲○○業已明確指認：遭己○○、丙○○，持汽水玻璃瓶、鐵條、鋸子等物一直打其頭、
    手、腳、肚子等語；乙○○明確證述：己○○持汽水玻璃瓶
    、電鑽、L型鐵條等物一直打被害人甲○○、辛○○，且其
    與同夥下手打辛○○的時候很狠，都是往頭部打，打甲○○
    的下手力道與位置也差不多等語；丁○○與丙○○是同學，
    壬○○、庚○○則是其隔壁班同學，於案發當時，自然較其
    他證人更具有辨識各被告之能力，其明確證述：丙○○有拿
    鐵棍打辛○○、甲○○，壬○○手上拿過很多東西，但不知
    道是什麼，有看到壬○○拿不知道什麼東西打辛○○、甲○○，沒辦法回答壬○○打甲○○的部位為何，有看到壬○○
    用不知何物打辛○○的頭，其叫：「警察來了！」後，己○○、丙○○還在現場繼續毆打辛○○等語，顯見除其餘數名
    姓名年籍均不詳之人外，己○○、丙○○、壬○○均是案發
    當時持前揭工具毆打被害人甲○○、辛○○頭部及身體之人
    。證人甲○○、辛○○、乙○○、丁○○之證詞雖稱：未注
    意到被告庚○○在現場有何行為云云。惟揆之69年度台上字
    第1931號判例所示：「上訴人等四人同時同地基於同一原因
    圍毆被害人等二人，其中一人因傷致死，當時既無從明確分
    別圍毆之對象，顯係基於一共同之犯意分擔實施行為，應成
    立共同正犯，並同負加重結果之全部罪責。」之意旨，庚○○於己○○等人毆打被害人時在場，其亦供稱有毆打乙○○
    云云，顯然其於當時，與其他同夥之人之行為，有犯意之聯
    絡，並有分擔犯罪行為，雖無從明確區別有圍毆之對象，然
    亦應對其餘同夥之行為，負共同正犯之刑責。
(三)、依據被害人甲○○、辛○○提出之診斷證明書（參95年度偵
    字第4806號卷1第50頁、第64頁）所示，甲○○受有頭部多
    處紅腫及挫傷、耳後撕裂傷、右手撕裂傷、全身多處擦挫傷
    、左側第9肋骨骨折等傷害；辛○○受有腦出血、全身多處
    擦傷及鈍挫傷、頭部多處撕裂傷、雙眼鈍傷併眼周圍血腫、
    右手骨折等傷害。而辛○○於案發當天被送往新光醫院救治
    時，該院甚至因其傷重而發出病危通知單之事實，亦有病危
    通知單1紙在卷可參（參95年度偵字第4806號卷1第63頁），
    可見己○○、丙○○、壬○○及其餘數名姓名年籍均不詳之
    人，毆打所施力量非輕。甲○○、辛○○主要遭攻擊之處即
    頭部，己○○、丙○○、壬○○及姓名年籍均不詳之數名同
    夥持工具對被害人頭部加以重擊，尤其辛○○除重擊結果致
    腦出血外，其雙眼亦因遭毆致鈍傷併眼周圍血腫，且在案發
    現場扣案由被告等人及其同夥持用以毆人之L型鐵條、木棒
    、磚頭等，經原審勘驗結果，L型鐵條長127公分、重1.5公
    斤，木棒長104公分、寬10公分、高3公分、重2.2公斤，磚
    頭2個半塊合計2.3公斤，均具有相當重量、足以加重行為人
    毆擊威力之工具，被告等人及姓名年籍不詳之數名同夥，分
    持此等工具及其餘事實欄所載之工具毆擊甲○○、辛○○之
    頭部、身體，且辛○○已被毆擊至當場屎、尿失控、意識模
    糊，顯見被告等人有致被害人甲○○、辛○○於死之犯意，
    其等基於殺人之犯意下手毆擊被害人甲○○、辛○○，被告
    等四人與其餘同夥具有當場具有共同殺人之犯意聯絡，更彼
    此利用對方之行為，而分擔殺人犯行，其等對被害人甲○○
    、辛○○共同實行殺人未遂之犯行，足以認定。
(四)、綜上所述，本件事證業已明確，被告己○○、丙○○、壬○○之犯行堪以認定，被告等四人辯稱：無殺人之犯意；庚○○並辯以：只毆打乙○○云云，均屬卸責之詞，不足採信。
三、論罪科刑部分：
(一)、刑法業於94年2月2日修正公布，並於被告己○○、丙○○、
    壬○○行為後之95年7月1日施行（以下簡稱修正後刑法，95
    年7月1日修正施行前刑法以下簡稱修正前刑法），參酌最高
    法院95年5月23日刑事庭第8次會議決議，修正後刑法第2條
    第1項之規定，係規範行為後法律變更所生新舊法律比較適
    用之準據法，於修正後刑法施行後，應適用修正後刑法第2
    條第1項之規定，為「從舊從輕」之比較。本案涉及法律變
    更部分：修正後刑法第28條將「實施」改為「實行」，故共
    同正犯已不含陰謀共同正犯，預備共同正犯之概念，以修正
    後之規定較有利於行為人；修正後刑法第33條第5款將罰金
    刑為銀元1元以上，修正為新臺幣1,000元以上，以百元計算
    之，則以修正前刑法較有利於行為人；又刑法第51條第5款
    將原定宣告多數有期徒刑者，於各刑中之最長期以上，各刑
    合併之刑期以下，定其刑期，但不得逾20年，修正為：宣告
    多數有期徒刑者，於各刑中之最長期以上，各刑合併之刑期
    以下，定其刑期，但不得逾30年，以修正前刑法之規定較有
    利於被告。綜合比較修正前後刑法之規定，應適用最有利於
    被告之修正前刑法。
(二)、核被告等四人基於殺人之犯意，以事實欄所示之各種器物毆
    擊被害人甲○○、辛○○，惟未致被害人死亡之行為，均係
    犯刑法第271條第2項、第1項之殺人未遂罪。被告己○○傷
    害被害人戊○○○之行為，係犯刑法第277條第1項之傷害罪
    。公訴人雖認被告己○○對戊○○○所施行為亦為刑法第
    271條第2項、第1項之殺人未遂罪嫌。然查：己○○僅於戊○○○前來勸阻時，徒手出拳毆打戊○○○之左臉，致戊○○○受有左側額頭紅腫之普通傷害，此有診斷證明書1紙在
    卷可參（參95 年度偵字第4806號卷1第60頁），並據己○○
    供承在卷，尚難認其對戊○○○有殺人之犯意。此部分起訴
    法條尚有未洽，惟其基本事實同一，應予變更起訴法條。被
    告等四人同時分別對被害人甲○○、辛○○所為殺人未遂之
    犯行。雖犯二個殺人未遂罪，惟係同時為之，應屬一行為犯
    數罪名之想像競合犯，依刑法第55條從一處斷。被告己○○
    所犯殺人未遂罪與傷害罪（被害人戊○○○）間，犯意各別
    ，行為互殊，應予分論併罰。被告等四人所為殺人犯行，僅
    止於未遂階段，均應依刑法第25 條第2項之規定，按既遂犯
    之刑減輕之。
四、原判決固非無見，惟：(一)原審就庚○○對辛○○、甲○○犯
    殺人未遂部分，認其犯罪不能證明而為無罪之諭知；並認己○○、丙○○、壬○○以器物共同毆擊辛○○、甲○○之行
    為，僅犯重傷害未遂罪，均有未合。(二)刑事訴訟之審判，係
    採彈劾主義，亦即不告不理原則，法院審判之對象，以起訴
    書記載之被告犯罪事實（包括起訴效力所及之具有同一案件
    關係之犯罪事實）。刑事訴訟法第268條規定，法院不得就
    未經起訴之犯罪審判。查本件起訴書並未敘及被告等四人對
    丁○○犯有傷害罪嫌之犯罪事實，乃原判決理由以公訴意旨
    略以：被告己○○、丙○○、壬○○、庚○○及其餘4名姓
    名年籍均不詳之成年男子，於上開時間、地點，毆打丁○○
    之腰部、身體、手、腳等處，認被告等四人涉有刑法第277
    條第1項之傷害罪嫌。然因查無證據證明被告等四人有傷害
    丁○○之犯行，因而說明以檢察官認己○○所涉此部分犯嫌
    ，與其傷害被害人戊○○○之犯行間，有修正前刑法之連續
    犯裁判上一罪關係，就此部分爰不另為無罪之諭知及應就被
    告丙○○、壬○○、庚○○被訴對丁○○傷害部分，為無罪
    之判決（原判決第20頁（十四），第21頁最後一行至第22頁
    第四行，第23頁理由四），而於主文諭知丙○○、壬○○、
    庚○○被訴傷害丁○○部分，均無罪。揆之上開說明，原判
    決就此部分有未受請求之事項予以判決之違背法令。檢察官
    上訴指摘原判決不當，為有理由，自應由本院將原判決關於
    己○○重傷害未遂、傷害戊○○○（處有期徒刑肆月，減為
    有期徒刑貳月）及執行刑部分，丙○○、壬○○、庚○○有
    罪及無罪部分撤銷。就被告等四人所犯殺人未遂罪，及己○○對戊○○○犯傷害罪部分另為判決。爰審酌被告等四人與
    被害人甲○○、辛○○素不相識，竟僅因細故，即與其他同
    夥持上開工具基於共同殺人之犯意，連續重毆被害人，而被
    告己○○乃首要下手並鼓動其餘人參與犯行之人，其與被告
    丙○○明知警察將至現場，仍無懼意，繼續毆打被害人辛○○，手段兇狠，犯後又圖卸罪責，迄今僅被告壬○○與被害
    人甲○○、辛○○達成和解，及己○○對於年紀已達63歲、
    本諸善意前來勸誡之婦人戊○○○猶不放過，仍施以傷害犯
    行等一切情狀，分別量處如主文所示之刑。被告己○○對戊○○○犯傷害罪之犯罪時間係於96年4月24日以前，此部分
    應依中華民國九十六年罪犯減刑條例第2條第1項第3款之規
    定，減其刑期二分之一，並就被告己○○所犯上開二罪，依
    修正前刑法第51條第5款定其應執行之刑。扣案之汽水玻璃
    瓶1  瓶、L型鐵條1根、木棒1支、安全帽1個、鐵鉗1支、電
    鋸1台、磚頭2個半塊，均非被告等人之物，且非違禁物，依
    法不得沒收，附此敘明。
五、公訴意旨另以：被告己○○、丙○○、壬○○、庚○○及其
    餘4名姓名年籍均不詳之成年男子，於上開時間、地點，毆
    打被害人乙○○之背部、腰部，因認被告己○○、丙○○、
    壬○○均涉有刑法第271條第2項、第1項之殺人未遂罪嫌等
    語（被告庚○○所涉此部分，已由原審為公訴不受理判決確
    定）。惟按犯罪事實應依證據認定之，無證據不得認定犯罪
    事實，刑事訴訟法第154條第2項定有明文。依據證人乙○○
    於原審證稱：伊過去幫辛○○擋他人之攻擊的時候，多少被
    玻璃打到，致伊受有背部與腰部的擦傷，不清楚是何人打伊
    ，但這群人沒有針對伊下手等語，堪認行為人並無殺害被害
    人乙○○或致其重傷之意，此不法行為應僅構成刑法第277
    條第1項傷害犯行。而按告訴乃論之罪，告訴人於第一審辯
    論終結前，得撤回其告訴；告訴乃論之罪，對於共犯之一人
    撤回告訴者，其效力及於其他共犯；告訴經撤回者，應諭知
    不受理之判決，刑事訴訟法第238條第1項、第239條第1項前
    段、第303條第3款分別定有明文。刑法第277條第1項之傷害
    罪依同法第28 7條前段規定，須告訴乃論，茲因告訴人乙○○業已對具有共犯關係之被告壬○○、庚○○具狀撤回告訴
    ，此有撤回告訴狀2份附卷可憑，揆諸前開說明，本應對被
    告己○○、丙○○、壬○○所涉傷害被害人乙○○之犯行為
    公訴不受理之判決，惟檢察官認其等所涉此部分犯行，與其
    等對被害人甲○○、辛○○所為毆打犯行具有連續犯之裁判
    上一罪關係，爰不另為公訴不受理之判決。
六、被告己○○、壬○○經合法傳喚，無正當理由不到庭，爰不
    待其陳述，逕行判決。
據上論斷，應依刑事訴訟法第369條第1項前段、第364條、第299
條第1項前段、第300條、第371條，刑法第2條第1項前段、第271
條第1項、第2項、第277條第1項、第55條、第25條第2項、修正
前刑法第28條、第51條第5款，中華民國96年罪犯減刑條例第2條
第1項第3款、第7條、第11條，刑法施行法第1條之1，判決如主
文。
本案經檢察官陳傳宗到庭執行職務。
中    華    民    國    99    年    3     月    16    日
                刑事第十二庭審判長法  官  蔡永昌
                                  法  官  吳啟民
                                  法  官  蔡國在
以上正本證明與原本無異。
殺人未遂罪如不服本判決，應於收受送達後10日內向本院提出上
訴書狀，其未敘述上訴之理由者並得於提起上訴後10日內向本院
補提理由書（均須按他造當事人之人數附繕本）「切勿逕送上級
法院」。
傷害罪不得上訴。
                                  書記官  顧哲瑜
中    華    民    國    99    年    3     月    16    日
附錄：本案論罪科刑法條全文
中華民國刑法第271條（普通殺人罪）
殺人者，處死刑、無期徒刑或十年以上有期徒刑。
前項之未遂犯罰之。
預備犯第一項之罪者，處二年以下有期徒刑。
中華民國刑法第277條（普通傷害罪）
傷害人之身體或健康者，處三年以下有期徒刑、拘役或一千元以
下罰金。
犯前項之罪因而致人於死者，處無期徒刑或七年以上有期徒刑；
致重傷者，處三年以上十年以下有期徒刑。

司法院資訊處製作；財團法人民間司法改革基金會備份。
